臺灣高雄地方法院民事判決　　　　　　110年度簡上字第134號
上　訴　人　　林姿佑　
兼訴訟代理人　柯淑君　
視同上訴人　　蔡崇先　
　　　　　　　黃明和　
　　　　　　　黃立瑋　
被 上訴 人　　陳宏亮　
訴訟代理人　　陳詩榮　
　　　　　　　戴玉停　
當事人間請求損害賠償事件，上訴人對於民國110年4月30日本院
109 年度雄簡字第2198號第一審判決提起上訴，本院於民國110
年11月18日言詞辯論終結，判決如下：
    主     文
上訴駁回。
第二審訴訟費用由上訴人連帶負擔。
    事實及理由
壹、程序方面：
一、按連帶債務人一人所為抗辯，形式上有利於其他連帶債務人
    者，其抗辯效力及於其他連帶債務人，故連帶債務人一人提
    起上訴，並提出非基於其個人之事由為上訴理由，形式上有
    利於其他連帶債務人者，即須合一確定，上訴效力即及於其
    他連帶債務人，法院應將其他連帶債務人列為視同上訴人。
    經查，本件上訴人乙○○、甲○○提起上訴，以原審判命其
    等與原審共同被告謝世偉及謝吉誠（下合稱原審被告謝世偉
    等人）連帶賠償之精神慰撫金過高，就形式上觀之，此屬有
    利益於其餘共同訴訟人之訴訟行為，依上開規定，其效力及
    於未提起上訴之戊○○、丙○○及丁○○，自應將其等列為
    視同上訴人。
二、戊○○、丙○○及丁○○經合法通知，均未於言詞辯論期日
    到場，核無民事訴訟法第463 條準用同法第386 條所列各款
    情形，爰依被上訴人之聲請，由其一造辯論而為判決。
貳、實體方面：
一、被上訴人起訴主張：戊○○、丙○○、原審共同被告謝世偉
    基於傷害之犯意聯絡，於民國108 年5 月23日晚間7 時33分
    許，在址設高雄市○○區○○○路00號「享溫馨KTV 」對面
    公車站牌處，見被上訴人碰觸訴外人謝心怡之腳而心生不滿
    ，由丙○○徒手勾住被上訴人，隨後原審共同被告謝世偉以
    徒手方式、戊○○以徒手及腳踢方式毆打被上訴人，致其受
    有右側眼眶骨骨折、右眼創傷性紅膜等傷害，支出醫療費用
    新臺幣（下同）18,322元、薪資損失38,363元，且其傷勢非
    輕，精神上痛苦不堪，受有30萬元之精神損害；又戊○○、
    丙○○、原審共同被告故意侵害被上訴人均為限制行為能力
    人，依法其等法定代理人即乙○○、丁○○與甲○○、原審
    共同被告謝吉誠自應連帶負擔被上訴人所受上開損害。爰依
    侵權行為之法律關係，於原審聲明請求：㈠戊○○、丙○○
    及原審共同被告謝世偉應連帶給付被上訴人356,685 元，及
    自起訴狀繕本送達翌日起至清償日止，按年利率百分之5 計
    算之利息。㈡原審共同被告謝世偉等人應連帶給付被上訴人
    356,685 元，及自起訴狀繕本送達翌日起至清償日止，按年
    利率百分之5 計算之利息。㈢戊○○、乙○○應連帶給付被
    上訴人356,685 元，及自起訴狀繕本送達翌日起至清償日止
    ，按年利率百分之5 計算之利息。㈣丙○○、甲○○、丁○○應連帶給付被上訴人356,685 元，及自起訴狀繕本送達翌
    日起至清償日止，按年利率百分之5 計算之利息。㈤前四項
    若有一人給付時，其他人免給付義務。
二、上訴人答辯略以：戊○○、丙○○確實有於上開時、地毆打
    被上訴人，然被上訴人請求精神慰撫金之金額過高，經濟上
    無力負擔等語置辯，並於原審答辯聲明：被上訴人於第一審
    之訴駁回。
三、原審為上訴人一部勝訴、一部敗訴之判決，即判命戊○○、
    丙○○與原審共同被告謝世偉應連帶給付被上訴人206,685
    元本息。前項給付被上訴人206,685 元本息部分，乙○○及
    戊○○，或丁○○、甲○○及丙○○、或原審共同被告謝世
    偉等人應分別連帶給付被上訴人同一金額之本息，並於任一
    人為給付，他人在給付範圍同免給付義務，並駁回被上訴人
    其餘之訴，暨就被上訴人勝訴部分依職權宣告假執行。上訴
    人就敗訴其中之精神慰撫金15萬元提起上訴，並聲明：㈠原
    判決關於命上訴人給付超過56,685元暨利息請求部分，均廢
    棄。㈡上開廢棄部分，被上訴人於第一審之訴駁回。被上訴
    人則引用原審所為陳述，另補陳：事發後迄今對被上訴人影
    響甚大等語，並答辯聲明：上訴駁回（上訴人其餘敗訴部分
    、被上訴人敗訴及原審被告謝世偉等人部分，均未據聲明不
    服而告確定，下不贅述）。
四、兩造不爭執事項：
  ㈠被上訴人於108 年5 月23日晚間7 時33分許，在址設高雄市
    ○○區○○○路00號「享溫馨KTV 」對面公車站牌處，遭謝
    世偉、戊○○、丙○○毆打，致受有右側眼眶骨骨折、右眼
    創傷性紅膜炎、左耳撕裂傷之傷害。
  ㈡於事發時，謝世偉尚未成年，係由謝吉誠擔任監護人；戊○○亦未成年，其權利義務之行使或負擔係由乙○○任之；丙○○亦未成年，其權利義務之行使或負擔係由丁○○、甲○○任之。
  ㈢被上訴人因上開不法侵害行為，而受有支出必要之醫療費用
    18,322元、薪資損失38,363元之損害。
  ㈣戊○○、丙○○分別為高職畢業，目前每月收入均為2 萬餘
    元等；乙○○、甲○○、丁○○分別為高職畢業、國中畢業
    及國中畢業，目前收入均為2 萬餘元；乙○○、戊○○名下
    有汽車、其餘上訴人、視同上訴人名下無任何財產。
五、本件之爭點：被上訴人請求上訴人、視同上訴人應連帶賠償
    精神慰撫金30萬元，是否可採?
六、本院得心證之理由：
  ㈠按因故意或過失，不法侵害他人之權利者，負損害賠償責任
    ；數人共同不法侵害他人之權利者，連帶負損害賠償責任；
    無行為能力人或限制行為能力人，不法侵害他人之權利者，
    以行為時有識別能力為限，與其法定代理人連帶負損害賠償
    責任。民法第184 條第1 項前段、第185 條第1 項、第187
    條第1 項前段分別定有明文。又不法侵害他人之身體、健康
    、名譽、自由、信用、隱私、貞操，或不法侵害其他人格法
    益而情節重大者，被害人雖非財產上之損害，亦得請求賠償
    相當之金額，民法第193 條第1 項、195 條第1 項亦定有明
    文。
  ㈡被上訴人主張於前揭時、地，遭戊○○、丙○○、原審共同
    被告謝世偉毆打，受有右側眼眶骨骨折、右眼創傷性紅膜炎
    、左耳撕裂傷之傷害等情，經原審調閱本院109 年度簡字第
    2818號傷害事件卷宗核閱無訛，則戊○○、丙○○共同故意
    不法侵害被上訴人之權利，應連帶負損害賠償責任。又戊○○、丙○○於上開傷害事件時均為限制行為能力人，權利義
    務之行使或負擔分別由乙○○、丁○○及甲○○任之等節，
    均為兩造所不爭執，而依戊○○、丙○○事發時之年齡及當
    時之實際狀況、行為情狀等，可認均有識別能力，依前揭法
    條規定，其等法定代理人即乙○○、丁○○及甲○○、應各
    與戊○○、丙○○連帶負損害賠償責任，且戊○○、丙○○
    各自法定代理人之間可認本於不同之原因，與其未成年子連
    帶就被上訴人之損害負賠償責任，亦即法定代理人間屬不真
    正連帶債務，因其中一債務之履行，而他債務亦同歸消滅。
    被上訴人依前開規定，請求戊○○、丙○○，或乙○○、戊○○，或丁○○、甲○○及丙○○連帶負損害賠償責任，即
    屬有據。
  ㈢查被上訴人遭戊○○、丙○○及原審共同被告謝世偉故意傷
    害，依前揭法文，被上訴人自得請求非財產上損害即精神慰
    撫金。而慰撫金之多寡，應斟酌雙方之身分、地位、資力與
    加害之程度及其他各種情形與被害人所受之痛苦及雙方之身
    分、地位、經濟狀況等關係決定。本院審酌戊○○、丙○○
    與共同被告謝世偉，僅因認被上訴人對訴外人謝心怡行為不
    當，即在人車往來之市區道路上共同毆打被上訴人，致其受
    有右側眼眶骨骨折、右眼創傷性紅膜炎與左耳撕裂傷等傷勢
    ，住院接受眼眶骨復位手術，傷勢非屬輕微，堪認被上訴人
    因上開傷勢受有相當程度之精神上痛苦；而被上訴人高職畢
    業，目前從事服務業，每月平均收入約25,000元，名下無任
    何不動產；戊○○、丙○○均為高職畢業，月收入均為2 萬
    餘元等，乙○○為高職畢業、甲○○及丁○○均為國中畢業
    ，目前收入均為2 萬餘元，乙○○、戊○○名下有汽車、其
    餘上訴人名下無任何財產（參見原審調閱之稅務電子閘門財
    產所得調件明細，警卷第45頁診斷證明書），暨雙方身分、
    年齡、社經地位等一切情狀，認被上訴人得請求上訴人給付
    非財產上損害15萬元本息為適當，被上訴人逾上開部分之請
    求，則屬無據。
六、綜上所述，被上訴人依據侵權行為之法律關係，請求戊○○
    、丙○○連帶給付精神慰撫金15萬元，暨自109 年6 月3 日
    起至清償日止，以週年利率5%計算之利息，乙○○、甲○○
    及丁○○，應就前開給付分別與戊○○、丙○○連帶給付，
    如渠等其中一人為給付，其他人於給付範圍內亦同免責任，
    核屬正當，應予准許。原審就上開應准許部分予以准許，並
    依職權為假執行之宣告，並無不合。上訴意旨指摘原判決此
    部分不當，求予廢棄改判，為無理由，應予駁回
七、本件事證已臻明確，兩造其餘陳述及攻擊防禦方法核與判決
    結果不生影響，爰不逐一論述，附此敘明。
八、結論：本件上訴無理由，依民事訴訟法第436 條之1 第3 項
    、第385 條第1 項前段、第449 條第1 項、第85條第2 項，
    判決如主文。
中    華    民    國   110    年    12    月    10   日
                  民事第四庭    審判長法  官  鄭子文
                                      法  官  郭任昇
                                      法  官  鄭伊倫
以上正本係照原本作成。
本判決不得上訴。
中    華    民    國   110    年    12    月    10   日 
                                      書記官  林雅婷